臺灣高等法院臺南分院刑事裁定
110年度毒抗字第70號
抗  告  人  
即  被  告  李永棋



上列抗告人因聲請觀察勒戒案件，不服臺灣臺南地方法院中華民
國109年12月31日裁定(109年度毒聲字第394號)，提起抗告，本
院裁定如下：
    主  文
抗告駁回。
    理  由
一、抗告意旨略以：抗告人即被告（下稱被告）李永棋因病長期
    服用優力康錠（benzBROMARONE）、祛脂（Fennliop)及與吉
    他韋(Biktravy)等藥物，或因此經採尿有甲基安非他命陽性
    反應，參以被告近3年內未曾因違反毒品危害案件，經法院
    裁定令入勒戒、戒治處所觀察、勒戒或強制戒治，且無不符
    「毒品戒癮治療實施辦法及完成治療認定標準」之情，足見
    被告並非毒品成癮之人，且被告目前從事保全工作，收入穩
    定，並有中風之父親待照顧，如入勒戒處所觀察、勒戒，將
    使家庭經濟頓失依靠，檢察官於偵查中，未詢問被告是否願
    接受戒癮治療，於聲請書對於何以不對被告採社區處諭知戒
    癮治療亦未加說明，顯未斟酌個案具體情節及保障被告聽審
    權，難任允當，請求撤銷原裁定，自為裁定或駁回檢察官之
    聲請，讓被告有戒癮治療之機會等語。
二、經查，被告李永棋基於施用第二級毒品甲基安非他命犯意，
    於民國109年4月27日16時46分許為警採尿前96小時內之某時
    ，在不詳地點施用甲基安非他命1次之事實，雖為被告所否
    認，但被告經警採驗尿液送驗結果，呈安非他命及甲基安非
    他命陽性反應等情，有應受尿液採驗人尿液檢體採集送驗紀
    錄及臺灣科技檢驗股份有限公司濫用藥物檢驗報告在卷可查
    。被告雖辯稱：其係因施用上述優力康錠（benzBROMARONE
    ）、祛脂（Fennliop)及與吉他韋(Biktravy)等藥物以致驗
    出甲基安非他命陽性反應云云，惟上述藥物係被告因病至國
    立成功大學附設醫院就診，該院對被告之處方藥物，被告並
    於109年1月16日接受公費流感疫苗注射，上述處方藥物並未
    驗出安非他命、甲基安非他命。另被告於109年4月16日又至
    該院急診治療，當時開立之藥物，亦不會在尿液中驗出安非
    他命、甲基安非他命陽性反應等情，有該醫院109年10月5日
    函與所附函覆資料、病情資料在卷可查（毒偵1956卷），故
    被告辯稱其未施用甲基安非他命，其尿液檢驗出安非他命、
    甲基安非他命陽性反應係因服藥所致云云，並不可採。被告
    確有施用第二級毒品犯行堪以認定。
三、按毒品危害防制條例就施用毒品「初犯」或「三年後再犯」
    （依109年1月15日修正公布，同年7月15日生效之毒品危害
    防制條例第20條第3項、第23條第2項規定，由「五年後再犯
    」縮短為「三年後再犯」）之處遇，本「除刑不除罪」原則
    ，以觀察、勒戒或強制戒治代替刑罰之矯治功能，施用毒品
    本身仍屬合致構成要件之違法且有責之犯罪行為。檢察官就
    上開施用毒品者，原則上應依該條例第20條第1項規定及第2
    3條第2項規定反面解釋，聲請法院裁定令入勒戒處所觀察、
    勒戒，例外於參酌刑法第57條所列事項及公共利益之維護，
    認以緩起訴為適當時，始得例外為命完成戒癮治療之緩起訴
    處分，該條例第24條第1項定有明文。
四、查觀察、勒戒之規定，乃導入一療程觀念，針對受處分人將
    來之危險所為預防、矯治措施之保安處分，目的係在戒除行
    為人施用毒品身癮及心癮之措施，以達教化與治療之目的。
    被告究否適宜緩起訴，事屬檢察官之職權範圍，除檢察官審
    酌個案情形，依毒品危害防制條例第24條第1項為附完成戒
    癮治療之緩起訴處分，可排除適用外，凡經檢察官聲請，法
    院僅得依法裁定令入勒戒處所觀察、勒戒，以查其是否仍有
    施用毒品傾向，並據以斷定幫助被告徹底戒毒之方法，法院
    尚無自由斟酌以其他方式替代之權。查被告係因其為警通知
    其到場，經其同意採尿送驗結果呈安非他命、甲基安非他命
    陽性反應，故報請檢察官偵查後，就其施用甲基安非他命部
    分，依職權向原審法院聲請觀察、勒戒，檢察官未以緩起訴
    處分方式為之，係裁量權之正當行使。且「毒品戒癮治療實
    施辦法及完成治療認定標準」第2條第2項所列各款規定，係
    規定「不適合為附命完成戒癮治療之緩起訴處分」者，並非
    限制檢察官裁量權限，認不在各款所定情形，即須予附命完
    成戒癮治療之緩起訴處分，況衡諸被告除前於104年間因施
    用毒品案件經觀察、勒戒，認無繼續施用傾向，經臺灣臺南
    地方檢察署檢察官以104年度營毒偵字第327號為不起訴處分
    確定外，於105至106年間復有多次施用毒品經法院判處罪刑
    確定之紀錄，甫於107年3月27日縮刑假釋出監，有臺灣高等
    法院被告前案紀錄表在卷可查，毒癮幾乎未曾中斷，實有令
    入勒戒處所施以勒戒之必要，檢察官裁量並無不當或違法之
    處。至抗告人以其家庭、工作狀況及恐因入勒戒處所執行，
    工作、家庭將生變故為由，指摘原裁定不當，然該些事由均
    與法院審酌檢察官聲請送觀察、勒戒有無理由之判斷無涉。
    綜上所述，本件抗告為無理由，應予駁回。
五、據上論斷，應依刑事訴訟法第412條，裁定如主文。
中　　華　　民　　國　 110　　年　　2 　　月　　 2　　日
                  刑事第六庭    審判長法  官  張瑛宗
                                      法  官  李秋瑩
                                      法  官  林坤志
以上正本證明與原本無異。
不得再抗告。
　　　　　　　　　　　　　　　　　　　書記官  凌昇裕
中　　華　　民　　國　　110 　年　　2 　　月　　2 　　日